臺灣高等法院民事判決　　　　　　　　　　　　　　九十三年度上易字第七三０號
　　上　訴　人　甲○○
　　訴訟代理人　王金榮
　　被 上訴 人　乙○○
當事人間損害賠償事件，上訴人對於中華民國九十三年五月三十一日臺灣桃園地方法
院九十二年度訴字第二一四三號第一審判決提起上訴，本院於九十三年十月五日言詞
辯論終結，判決如下：
    主      文
原判決關於駁回上訴人左列第二項之訴部分，並該訴訟費用之裁判廢棄。
被上訴人應再給付上訴人新台幣拾萬元。
其餘上訴駁回。
第一、二審訴訟費用除確定部分外，由被上訴人負擔十一分之三，餘由上訴人負擔。
    事實及理由
甲、程序方面：
　　本件被上訴人經合法通知，未於言詞辯論期日到場，核無民事訴訟法第三百八十
  　六條各款所列情形，爰依上訴人之聲請，由其對被上訴人一造辯論而為判決。
乙、實體方面：
一、上訴人主張：被上訴人於民國九十一年二月二十五日晚間，駕駛車牌號碼ＨＩ─
    三八一０號自小客車，沿桃園縣大溪鎮○○路往大溪方向行駛，於同日晚間十一
    時四十分許，在該鎮○○路○段二七五號前，本應注意汽車行駛時，駕駛人應注
    意車前狀況，並隨時採取必要之安全措施，以避免發生危險，且汽車行駛在市區
    道路時速不得超過五十公里，而依當時天候晴朗，道路無障礙及視距良好等情形
    ，並無不能注意之情事存在，被上訴人竟疏未注意，於通過上述路段時，適有訴
    外人大地．了心（原住民姓名，即「簡留」）騎乘車牌號碼ＢＹＢ─三四二號重
    型機車後搭載上訴人行駛在同向前方，被上訴人因疏未注意車前狀況，貿然以時
    速超過五十公里之速度超速向前行駛，致未能及早發現前方大地．了心之行車動
    向，於發現大地．了心人車在前時已閃避不及，在該路段外側車道，以車輛左前
    方保險桿處自後撞及大地．了心所騎乘機車之後方排氣管處，大地．了心因直行
    行駛在前方外側車道致其無法防範，而人車倒地並向前滑行，大地．了心因此受
    有頭部外傷併腦震盪、臀部及右小腿挫傷等傷害，上訴人因乘坐在機車後座受到
    撞擊力過大，而往上彈起並掉落在被上訴人所駕前開車輛之左側引擎蓋及左側前
    擋風玻璃，再掉落地面，而受有腦內出血、硬腦膜下出血、右肱骨骨折之傷害，
    於九十一年二月二十七日至財團法人長庚紀念醫院（下稱長庚醫院）就診，同年
    三月十一日接受骨科手術，同年三月十三日出院，仍有輕微面神經麻痺及嗅覺喪
    失，嗅覺功能恢復機會微小，九十二年七月一日回診時，仍有左側面神經麻痺及
    主訴嗅覺喪失，此種外傷性嗅覺喪失，恢復機會極低，而達毀敗上訴人之嗅能之
    重傷程度，刑事部分業經原法院以九十一年度交易字第三六三號刑事判決處被上
    訴人有期徒刑六月確定在案。而上訴人受傷後，共支出醫藥費新台幣（下同）四
    萬三千四百一十七元，因上訴人於車禍前原任職於桃園縣製菇職業工會，每月收
    入一萬八千三百元，於車禍受傷後即無法工作，則以每月一萬五千元計算，上訴
    人自九十一年二月二十六日起至年屆六十歲為止，均無法工作，因而損失之收入
    共計一百八十萬元。此外，上訴人因身體受傷，精神肉體所受痛苦甚大，故受有
    非財產上損害二百二十八萬八千八百三十八元。爰依民法侵權行為之規定，請求
    判命被上訴人應給付上訴人二百三十三萬二千二百五十元本息之判決。上訴人除
    受到體傷及嗅覺喪失外，原審漏未審酌智能障礙，對工作能力具有影響，不能工
    作期間最少應逾三年，精神慰藉金應提高六十萬元，日常行動在在需人照顧，每
    月增加開支三千元，三年計十萬零八千元，除原判決所命給付外，被上訴人應再
    給付一百零九萬八千元，始屬適當。（上開請求，原審判決被上訴人應給付上訴
    人五萬五千二百九十七元，及自九十一年八月十七日起至清償日止，按年息百分
    之五計算之利息。而駁回上訴人其餘之訴。上訴人就其敗訴部分不服，提起部分
    上訴。被上訴人就其敗訴部分，則未據聲明不服）。並上訴聲明(一)原判決除確定
    部分外廢棄，被上訴人應再給付上訴人一百零九萬八千元(二)訴訟費用由被上訴人
    負擔。
二、被上訴人方面，經合法通知，未於言詞辯論期日到場，據其以前之聲明：駁回上
    訴人之上訴。並援用原審之陳述。
三、查上訴人主張被上訴人駕駛自用小客車過失撞及大地．了心所駕之機車倒地，致
    後座之上訴人彈撞在小客車左側引擎蓋及擋風玻璃，再掉落地面，而受有腦內出
    血、硬腦膜下出血、右肱骨骨折，治療後仍有輕微面神經麻痺及嗅覺喪失，後者
    回復機會微小等事實，為被上訴人所不爭執，並有診斷證明書及刑事判決在卷可
    考。被上訴人之過失行為與上訴人所受損害有相當因果關係，上訴人據以請求賠
    償，即屬有據。茲就請求項目分述如左：
　(一)原審判命被上訴人應給付醫療費用四萬三千四百十七元，十個月之工作損害金十
  　五萬元，精神慰藉金四十萬元，上訴人已領取強制汽車責任保險金五十三萬八千
    一百二十元，應扣除之，綜上，被上訴人應給付上訴人五萬五千二百九十七元本
    息，被上訴人就上開判決未聲明不服，已確定。茲應審酌者厥為上訴人主張不
　　能工作期間應延為三年，應再給付三十九萬元（15000元×36/月–15000元=3900
    00元），精神慰藉金應再增加六十萬元，三年期間每月增加生活支出三千元
    ，共十萬八千元。以上三項合計一百零九萬八千元，是否正當。
　(二)上訴人主張不能工作期間應延為三年，係以原審漏未審酌智能障礙對工作之影響
  　為據。查關於上訴人頭部外傷併顱內出血引致器質性腦症候群，以人格及情緒改
    變為主要症狀，宜繼續接受治療，固有九十三年二月二十五日長庚紀念醫院所出
    具之診斷證明書附原審卷第四八頁可考。原審以上訴人受本件車禍傷害，對勞動
    能力之影響如何？向長庚紀念醫院函詢，該院於九十三年四月五日函覆：骨折部
    分，已癒合，呈良好復位，九十三年二月二十五日回診時，仍有記憶力不佳及頭
    暈情形，其勞動能力之減少，應是在需要較高認知判斷及精細動作的工作，對一
    般生活功能及只需體力付出之工作較無影響，其影響比率，難據以評估。（見原
    審卷第六十五頁），原判決已詳予論述（見原判決第五頁）。上訴意旨主張智能
    障礙影響工作，應延為三年云云。尚乏佐證，難予憑採。
　(三)關於精神慰藉金，原審審酌上訴人受傷多處，且嗅覺喪失且功能恢復機會微小，
  　肉體、精神受極大痛苦等事項，然對前述器質性腦症候群之後遺症，則未及審酌
    ，尚有疏漏，爰參酌雙方之身分、地位及經濟情況等一切情狀，認以賠償七十萬
    元為適當，原審命給付四十萬元，尚有不足，差額三十萬元應命再為給付，上訴
    意旨主張應再增加六十萬元，超過三十萬元部分，難認正當，不應准許。
　(四)上訴人另主張三年內一切行動及日常生活，在在需人照顧，每月增加生活支出三
  　千元，合計十萬八千元，應命給付云云。惟未舉證以實其說，尚難准許。
四、綜上所述，上訴人請求被上訴人增加給付，在三十萬元範圍為正當，應予准許，
    逾此範圍之請求，尚非正當，不應准許。原審就上開應准許部分，未予詳酌，遽
    行駁回上訴人之請求，尚有可議，上訴意旨指摘原判決此部分不當，聲明廢棄改
    判，為有理由，爰由本院予以廢棄改判如主文第二項所示。上開不應准許部分，
    原審駁回其請求，核無不合，爰予維持，應駁回上訴。
五、據上論結，本件上訴為一部有理由，一部無理由，依民事訴訟法第四百四十九條
    第一項、第四百五十條、第七十九條、第四百六十三條、第三百八十五條第一項
    前段，判決如主文。
中　　　華　　　民　　　國　　九十三　　年　　　十　　　月　　 十九 　　日
                              民事第八庭
                                  審判長法  官　鄭　三　源
                                        法  官　王　淇　梓
                                        法  官　郭　松　濤
正本係照原本作成。
不得上訴。
中　　　華　　　民　　　國　　九十三　　年　　　十　　　月　　 二十 　　日
　　　　　　　　　　　　　　　　　　　　書記官　董　曼　華
